臺灣苗栗地方法院民事判決　　　　　　　 93年度婚字第324號
原告　乙○○
被告　甲○○
上列當事人間請求離婚事件，本院於民國九十四年一月四日言詞
辯論終結，判決如下：
　　主　文
准原告與被告離婚。
訴訟費用由被告負擔。
    事  實
甲、原告方面：
一、聲明：求為判決如主文所示。
二、陳述略以：查兩造於民國（下同）六十七年六月二十五日結
    婚，婚後夫婦共同經營鋼架設計工程施工，成立松企業社
    ，由原告負責業務經營，被告擔任會計工作，負責保管使用
    新竹國際商銀二二四八四帳戶之印章及支票。嗣原告另成立
    瑋德工程有限公司，另就松企業社申請歇業並結束營業，
　　並於九十一年二月間改由兩造所生子女黃惠琪擔任公司會計
　  ，另以公司名義向新竹國際商銀聲請開立00000000
    000號帳戶使用。詎被告於未擔任會計工作後，竟未善盡
    照顧家務、相夫教子之責，遊手好閒，結交惡友，到處借款
    ，並私自蓋用原告之印章於新竹中小企業銀行二二四八四帳
    戶之空白支票，自九十二年七月中旬起至九十二年十一月底
    ，連續偽造該空白支票向地下錢莊借款，作為借款之擔保，
    經新竹國際商銀承辦人員通知原告支票遭退票一事，原告方
    知前情，並對被告提出告訴，經臺灣苗栗地方法院檢察署檢
    察官以九十二年度偵字第四八三四號向鈞院起訴，現由鈞院
    以九十三年度訴字第一九八號偽造有價證券案件審理中。目
    前已查獲被告偽造原告三百五十張支票，被告此行為已使原
    告在經濟上受到嚴重傷害，未顧及家庭生活經濟，家人及子
    ，足認兩造之婚姻關係已生無法繼續維持之重大事由，為此
    ，爰依民法第一千零五十二條第二項之規定，請求准予兩造
    離婚。
三、證據：提出
    二年度偵字第四八三四號起訴書影本、臺灣苗栗地方法院九
    十三年度訴字第一九八號偽造有價證券案件之刑事傳票影本
    為證。
乙、被告方面：
一、聲明：求為駁回原告之訴，訴訟費用由原告負擔。
二、陳述略以：兩造約從九十二年十月事情發生後開始分居，確
    實有偷開原告所有之五本支票，每張票面金額約新台幣（下
    同）十萬至十五萬元，因原告工作早出晚歸，所以不知道偷
    開票一事，開票的目的是要還錢，係遭人陷害才欠錢的，自
    九十一起開始欠錢莊錢，後來越累積越多，目前偽造有價證
    券案件部分尚未審結，不希望離婚，請求原告原諒等語。
    理  由
一、按離婚之訴，專屬夫妻之住所地或夫、妻死亡時住所地之法
    院管轄，但訴之原因事實發生於夫或妻之居所地者，得由各
    該居所地之法院管轄，民事訴訟法第五百六十八條第一項定
    有明文。查兩造之住居所均在苗栗縣，揆諸前揭法條規定，
    本院應有管轄權，合先敘明。
二、查兩造於六十七年六月二十五日結婚，被告因私自蓋用原告
    印章於新竹中小企業銀行二二四八四帳戶之空白支票，自九
    十二年七月中旬起至九十二年十一月底，連續偽造該空白支
    票向地下錢莊借款，作為借款擔保之用，經原告提出告訴，
    由台灣苗栗地方法院檢察署檢察官以九十二年度偵字第四八
    三四號向本院起訴，現於本院以九十三年度訴字第一九八號
    偽造有價證券案件審理中等事實，為兩造所不爭執，復有原
    告所提出之臺灣苗栗地方法院檢察署檢察官九十二年度偵字
    第四八三四號起訴書影本、臺灣苗栗地方法院九十三年度訴
    字第一九八號偽造有價證券案件之刑事傳票影本附卷可稽，
    核與前情相符，並經本院調取上開刑事卷宗核閱屬實，堪信
    原告主張之上開事實為真。
三、按有民法第一千零五十二條第一項各款以外難以維持婚姻之
    重大事由者，夫妻之一方得請求離婚，但其事由應由夫妻之
    一方負責者，僅他方得請求離婚，同法條第二項定有明文。
    立法目的在使夫妻請求裁判離婚之事由較富彈性，因此，倘
    認婚姻已生破綻而無回復之希望，則應許其裁判離婚，而婚
    姻是否已生破綻而無回復之希望須依客觀的標準，即難以維
    持婚姻之事實，是否已達於倘處於同一境況，任何人均將喪
    失維持婚姻意欲之程度以決之。又同條第二項但書規定難以
    維持婚姻之重大事由應由夫妻之一方負責者，僅他方得請求
    離婚，係為公允而設，故難以維持婚姻之重大事由，夫妻雙
    方均須負責時，應比較衡量雙方之有責程度，僅責任較輕之
    一方，得向責任較重之他方請求離婚，或有責程度相同時，
    雙方均得請求離婚，始符公平，此有八十七年台上字第一三
    ○四號、九十年度台上字第八○四號裁判要旨，可資參酌。
四、查兩造目前正因偽造有價證卷罪案件興訟中，亦因而分居達
    一年多，原告並當庭表達強烈之離婚意願，毫無轉圜之餘地
    ，被告對於如何修補夫妻感情及偽造支票所肇致之經濟問題
    ，均無具體之方案，依前揭裁判要旨說明，衡諸通常人之認
    識，客觀上可認兩造之婚姻關係已生重大破綻，顯無回復之
    希望，足認兩造婚姻已有符合民法第一千零五十二條第二項
    所稱難以維持婚姻之重大事由存在。揆諸前述，被告未顧念
    夫妻間之誠信，亦未顧及家庭經濟，未經原告之同意，擅自
    盜用原告印章及支票，隨意借款、積欠債務，本已不該，自
    應即時悔悟，早日修補夫妻間之感情，解決家庭經濟之問題
    ，惟被告連續於九十二年度數月之間，前後偽造被告四、五
    本之支票簿，盜用多達百張以上之支票，金額數萬元至十多
    萬元不等，總偽造金額甚為鉅大，非一般個人或公司所得以
    承受，對於原告債信及公司營運之打擊甚深，是兩造間婚姻
    破綻之發生顯係可歸責於被告，被告之有責程度甚重。從而
    ，原告以兩造婚姻有難以維持婚姻之重大事由，依民法第一
    千零五十二條第二項之規定訴請法院判決離婚，為有理由，
    應予准許。
五、本件判決之基礎已足認定，兩造其餘攻擊防禦方法及其他未
    經援用之證據，均核與判決基礎無影響，無庸一一論列，附
    此敘明。
六、據上論結，原告之訴為有理由，依民事訴訟法第七十八條，
    判決如主文。
中　　華　　民　　國　　94　　年　　1 　　月　　18　　日
                        家事庭法官　李麗萍
以上正本係照原本作成。
如對本判決上訴，須於判決送達後20日內向本院提出上訴狀。
中　　華　　民　　國　　94　　年　　1 　　月　　18　　日
                        法院書記官　蕭雅馨
